臺灣雲林地方法院民事判決　　　　　　　93年度重訴字第71號
原　　　告　惠基營造有限公司
法定代理人　乙○○
被　　　告　雲林縣政府
法定代理人　甲○○
訴訟代理人　陳中堅律師
上列當事人間請求給付工程款事件，本院於民國94年08月19日言
詞辯論終結，判決如下：
    主  文
被告應給付原告新台幣貳佰玖拾玖萬玖仟陸佰肆拾伍元。
原告其餘之訴駁回。
訴訟費用由被告負擔萬零柒佰元，餘由原告負擔。
    事  實
甲、原告方面：
一、聲明：被告應給付原告新台幣（下同）0000000 元。
二、陳述：
　１原告惠基營造有限公司承包被告雲林縣政府萬興農地重劃工
　  程第一工區、第二工區；萬興農地重劃相關改善工程第一工
    區、第二工區；萬興農地重劃區域性排水改善工程第一工區
    、第二工區等六項工程（下稱系爭六項工程），總計工程款
    一億七千七百八十四萬七千八百元，兩造並於民國（下同）
    八十三年一月十七日簽訂合約書（證物一）。上開六項工程
    合約，均約定原告應於同年七月十八日完工，詎料原告承包
    系爭工程後，即遭受當地不良份子恐嚇、勒索影響工期長達
    一百六十三天，施工期間並有農民阻擋、抗爭影響工期十四
    天，又因六次颱風來襲影響工期二十九天，總計影響工期二
    百零六日，則原告就系爭六項工程完工日期應延展至八十四
    年二月九日。前述多項障礙經排除後，原告即積極進場繼續
    施工，並陸續完成階段工程。原告隨即於八十三年九月二十
    一日、同年十月六日及同年十一月十一日分別以八十三年惠
    字第八三○六四號函、八十三年惠字第八三○六九號函及八
    十三年惠字第八三○七六號函（證物二、三、四），請求被
    告就系爭六項工程進行第五次估驗，並依約給付工程款，被
    告卻置之不理，反而於同年十一月三十日強制驅離原告公司
    之現場工作人員，嗣更於同年十二月八日片面終止工程合約
    ，另將未完成之工程發包給他人施作。並以原告違約為由，
    對原告提起損害賠償訴訟，惟該損害賠償訴訟業經最高法院
    裁定駁回被告之上訴確定在案。原告乃於九十三年八月十一
    日函請被告給付工程款1415萬1200元及自八十三年九月二十
    一日起至清償日止，按年息百分之五計算之法定遲延利息，
    被告於九十三年八月二十五日雖已給付工程款1213萬1160元
    ，就利息部分卻遲未給付，為此訴請判命被告就已給付之工
    程款1213萬1160元部分，給付自八十三年九月二十一日起至
    九十三年八月二十四日止，按年息百分之五計算之法定遲延
    利息。
　２依工程合約第四條「付款辦法」約定：本工程付款辦法依左
  　列之規定：「（甲）自開工之日起，每月由甲方將乙方已完
    成之工程估驗、計價按九成五發款……」。依前開約定，每
　  月原告就已完成之工程報請被告估驗後，被告應即進行估驗
    ，並按估驗款百分之九十五發款。是前開約定乃規範被告應
    依原告請求，每月「估驗」及「付款」之義務，如被告違反
    上開約定，自應負遲延責任。本件原告於八十三年八月十六
　　日申請被告就已完成工程進行第四次估驗，經被告於同年月
　  二十五日估驗完竣，隨即於同年月二十九日簽請依合約書第
    四條約定給付工程款。同年九月二十一日原告以八十三年惠
    字第八三○六四號函申請被告就已完成工程進行第五次估驗
    ，被告卻拒絕履行估驗及付款義務。原告於同年十月六日及
    同年十一月十一日再以八十三年惠字第八三○六九號函及八
    十三年惠字第八三○七六號函，請求被告就系爭六項工程進
    行第五次工程估驗，並依約給付工程款，被告均置之不理，
    直到八十四年九月十一日，被告才進場估驗，並遲至九十三
    年八月二十五日才給付工程款1213萬1160元。原告於八十三
    年九月二十一日就已完成工程申請被告估驗，被告依約負有
    當月估驗及付款之義務，卻無故不進場估驗，並遲延至八十
    四年九月十一日始進場估驗，是被告已違反按月估驗及付款
    之義務，應自得估驗之日起負遲延責任，故原告請求被告給
    付自83年09月21日起至93年08月24日止之法定遲延利息
    0000000 元。
　３本件工程並不是全部完工的驗收，如是果是全部完工的驗收
　  ，原告當然有義務全部改善完成，但本件是被告不當終止契
    約，其結果是做多少工程就付多少錢，被告並沒有給原告全
    部完工的機會，怎麼可以要求原告全部改善完成才可以領錢
    。何被告既然已經付款，就可認定付款的部分都已經合格
    ，否則縣政府一定不敢付款。
　４本件爭執是因被告故意扣留原告的工程款，並提起損害賠償
　  的訴訟，才使原告的請求受到拖延，在這種情況下被告還主
    張時效抗辯實在不合理。
乙、被告方面：
一、聲明：求為判決駁回原告之訴。
二、陳述：
  １主張時效抗辯，超過五年的利息部分，原告之利息請求權已
　  罹於時效而消滅。
  ２根據原告提出的營繕工程驗收紀錄，尚有部分瑕疵，原告是
　  否有改善合格，牽涉到被告是否有遲延責任，若沒有改善再
    驗的情形，被告並無需負給付遲延之責任。
    理    由
一、原告主張其承包被告雲林縣政府萬興農地重劃共六項工程，
    於八十三年一月十七日簽訂合約書，約定原告應於同年七月
    十八日完工，詎料原告承包上開工程後，即遭受當地不良份
    子恐嚇、勒索，影響工期長達一百六十三天，施工期間並有
    農民阻擋、抗爭影響工期十四天，又因六次颱風來襲影響工
    期二十九天，總計影響工期二百零六日，則原告就系爭六項
    工程完工日期應延展至八十四年二月九日。前述多項障礙經
    排除後，原告即積極進場繼續施工，並陸續完成階段工程。
    原告隨即於八十三年九月二十一日、同年十月六日及同年十
    一月十一日分別具函請求被告就系爭六項工程進行第五次估
    驗，並依約給付工程款，被告卻置之不理，反而於同年十一
    月三十日強制驅離原告公司之現場工作人員，嗣更於同年十
    二月八日片面終止工程合約，另將未完成之工程發包給他人
    施作，並以原告違約為由，對原告提起損害賠償之訴訟，惟
    該損害賠償訴訟業經最高法院裁定駁回被告之上訴確定在案
    。原告乃於九十三年八月十一日函請被告給付工程款1415萬
    1200元及自八十三年九月二十一日起至清償日止，按年息百
    分之五計算之法定遲延利息，被告於九十三年八月二十五日
    雖已給付工程款1213萬1160元，就利息部分卻遲未給付等事
　　實，除提出工程合約書、前述請求估驗及付款之函件、營繕
　  工程驗收紀錄、台灣高等法院台南分院91年度重上更二字第
    七號民事判決、最高法院93年度台上字第1280號民事裁定等
    影本為證外，並為被告所不爭執，應認原告之主張為可採信
    。
二、依兩造工程合約第四條「付款辦法」約定：本工程付款辦法
    依左列之規定：「（甲）自開工之日起，每月由甲方將乙方
　  已完成之工程估驗、計價按九成五發款……」。依前開約定
    ，每月原告就已完成之工程報請被告估驗後，被告應即進行
　　估驗，並按估驗款百分之九十五發款。如被告違反上開約定
　  ，自應負遲延責任。本件原告於八十三年九月二十一日以八
    十三年惠字第八三○六四號函申請被告就已完成工程進行第
    五次估驗，被告卻予以拖延，嗣雖進場估驗，但卻遲至九十
    三年八月二十五日始給付工程款1213萬1160元，是嚴重而且
    明顯的遲延，原告自可向被告請求按年息百分之五計算之法
    定遲延利息。
三、被告雖抗辯稱：根據原告提出的營繕工程驗收紀錄，尚有部
    分瑕疵，原告是否有改善合格，牽涉到被告是否有遲延責任
　　，若沒有改善再驗的情形，被告並無需負給付遲延之責任云
　  云。但查本件工程並不是全部完工的驗收，如是果是全部完
    工的驗收，原告當然有義務全部改善完成，但本件是被告不
　　當終止契約，並對原告提起請求損害賠償的訴訟，迨敗訴後
　  始就原告已施作完成的部分付款，其結果當然是做多少工程
    就付多少錢，被告並沒有給原告全部完工的機會，自不可以
    要求原告全部改善完成才可以領錢。何工程在驗收時雖被
    列出部分瑕疵，亦可認定未被列為瑕疵的部分為無瑕疵，被
    告既然已經付款，就可認定付款的部分都已經合格，既然已
    經合格，被告卻遲延數年始付款，自應給付遲延利息。
四、惟按利息請求權，因五年間不行使而消滅，民法第126 條定
    有明文。本件原告請求之遲延利息係自83年09月21日起至93
    年08月24日止，期間長達將近十年，被告已對超過五年之部
    分主張時效抗辯。雖然原告主張本件爭執是因被告故意扣留
　　原告的工程款，並提起損害賠償的訴訟，才使原告的請求受
　  到拖延，在這種情況下被告還主張時效抗辯實在不合理等語
    ，本院認為，被告曾對原告提起請求損害賠償的訴訟，且拖
　　延數年始確定，但該訴訟並不影響原告對被告請求給付本件
　  遲延利息，故並無時效中斷或不能進行之情形，仍應自原告
    聲請支付命之日（93年09月13日）回溯，超過五年的部分（
    即88年09月12日及其以前的部分，因為從88年09月12日算到
    93年09月12日已滿五年）即不得請求，又被告是於93年08月
    25日付款，付款日即不算遲延，故原告可以請求的法定遲延
    利息，為自88年09月13日起，至93年08月24日止，共四年又
    0346日（93年02月有29日），以1213萬1160元之本金計算，
　　為0000000元，其計算式如下：
    00000000×5%×(4+346/366)＝0000000
    原告之請求，在上開數額範圍內，於法有據，應予准許，超
    過部分，既受時效抗辯而不得請求，即應駁回。
五、結論：本件原告之訴為一部有理由，一部無理由，依民事訴
    訟法第79條判決如主文。
中　　華　　民　　國　　94　　年　　8 　　月　　31　　日
                  民事第一庭    法  官  邱瑞裕
以上正本係照原本作成
如對本判決上訴，須於判決送達後20日內向本院提出上訴狀
中　　華　　民　　國　　94　　年　　8 　　月　　31　　日
                                書記官　周玄鎮
